臺灣高等法院高雄分院刑事裁定　　　　 96年度交抗字第148號
抗告人即
受處分人　甲○○
上列抗告人因違反道路交通管理處罰條例聲明異議案件，不服臺
灣高雄地方法院中華民國96年6 月29日裁定（96年度交聲字第34
2 號），提起抗告，本院裁定如下：
    主  文
抗告駁回。
    理  由
一、抗告意旨略以：抗告人甲○○（下稱抗告人）並未於民國95
    年11月21日中午12時10分駕駛所有之車號XB8-598 號重型機
    車，行經高雄市○○路與大禮街之交叉路口，更無違規情事
    ，何來逃逸可言，且依據紅單之所述連續闖紅燈，應係右轉
    大成路，但警員卻於原審作證稱係左轉大成路，與事實不合
    ；依裁決所稱當時值勤警員另有一名代替役，故非於警員所
    稱僅伊一人而已云云。
二、經查：
  (一)按汽車駕駛人，行經有燈光號誌管制之交岔路口闖紅燈者，
    ，處新臺幣（下同）1,800 元以上5,400 元以下罰鍰，道路
    交通管理處罰條例第53條定有明文。又按汽車駕駛人，駕駛
    汽車有違反該條例之行為，經交通勤務警察或依法令執行交
    通稽查任務人員制止時，不聽制止或拒絕停車接受稽查而逃
    逸者，除按各該條規定處罰外，處3,000 元以上6,000 元以
    下罰鍰，同條例第60條第1 項亦有明文規定。次按汽車駕駛
    人闖紅燈或不服指揮稽查而逃逸，當場不能或不宜攔截製單
    舉發者，得對汽車所有人逕行舉發處罰；前項逕行舉發，應
    記明車輛牌照號碼、車型等可資辨明之資料，查明汽車所有
    人姓名或名稱、住址後，製單舉發處罰之，此觀同條例第7
    條之2 第1 項第1 款、第4 款、第2 項規定自明。而逕行舉
    發違反道路交通管理事件，經汽車所有人依通知單之應到案
    日期前到案，並告知違規駕駛人姓名、身分證統一編號及住
    址者，處罰機關應即另行通知違規駕駛人到案依法處理；逾
    應到案日期，處罰機關應依前開條例第85條第3 項規定處罰
    該汽車所有人，違反道路交通管理事件統一裁罰基準及處理
    細則第24條亦有明文。從而汽車駕駛人違反道路交通管理事
    件，為警當場攔停者，處罰機關固應對汽車駕駛人為處罰，
    然如舉發單位並未當場攔停，而係依前開條例第7 條之2 第
    1 項第1 款、第4 款規定逕行舉發者，此際舉發機關僅能依
    該條第2 項規定，對汽車所有人掣單舉發，倘經舉發之汽車
    所有人在舉發通知單所載應到案日期前到案，並告知處罰機
    關該違規駕駛人姓名、身分證統一編號及住址者，處罰機關
    應即另依前開處理細則第24條規定，處罰該違規駕駛人；惟
    倘汽車所有人未於應到案日期前到案，或雖於應到案日期前
    到案，而未告知處罰機關實際之違規駕駛人者，處罰機關仍
    應依道路交通管理處罰條例第85條第3 項：「本條例關於車
    輛駕駛人之處罰，如應歸責於車輛所有人者，處罰車輛所有
    人」之規定，處罰汽車所有人。而所謂汽車，依同條例第3
    條第8 款規定，包括機器腳踏車。
  (二)本件原處分機關高雄市政府係以：受處分人即抗告人所有之
    車號XB8-598 號重型機車，於民國95年11月21日中午12時10
    分許，由西往東方向行經五福路與大禮街設有燈光號誌管制
    之交岔路口時，闖紅燈直行五福路，適舉發單位高雄市政府
    警察局交通大隊第一中隊第一分隊員警董冠宏正在五福路由
    西往東方向接近大成路路口之路邊執勤，發現該機車駕駛人
    違規後即搖動指揮棒並鳴笛示意停車，詎該駕駛人見狀，竟
    拒絕停車接受稽查，並隨即轉入大成路逃逸。嗣經董冠宏記
    下該車牌號碼，查明機車所有人為抗告人後，逕行以抗告人
    所有上開機車有違反前揭道路交通管理處罰條例第53條及第
    60條第1 項規定之行為製單舉發，並將舉發通知單送達抗告
    人後，抗告人雖於舉發通知單上所載應到案日期即95年12
    月21日前之95年12月12日向原處分機關提出申訴，惟並未告
    知違規駕駛人之姓名及年籍，經原處分機關函請舉發單位調
    查結果，仍認抗告人所有上開機車確有前開違規行為，原處
    分機關乃於96年4 月17日依前揭道路交通管理處罰條例第53
    條、第60條第1 項、違反道路交通管理事件統一裁罰基準及
    處理細則第43條、第44條、第67條暨違反道路交通管理事件
    統一裁罰標準表之規定，就抗告人所有之上開機車闖紅燈及
    逃逸之行為，各裁處抗告人罰鍰1,800 元及3,000元。
  (三)至於抗告人以上揭情詞置辯。惟查，抗告人所有之上開機車
    確於上揭時、地有闖紅燈及拒絕停車接受稽查而逃逸等違規
    行為而為警舉發之事實，業據證人董冠宏於原審審理中到庭
    結證稱：「伊任職於高雄市政府警察局交通警察大隊第一中
    隊第一分隊，本件交通違規事件是伊所舉發，當天伊在五福
    路與大成路口，也就是站在五福路由西往東方向還沒經過大
    成路口的路邊，執行交整職務以疏導交通並取締違規，看到
    有一位機車駕駛人從五福路由西向東方向行駛，經過大禮街
    口，當時該路口是紅燈，但該駕駛人沒有停車，直接闖紅燈
    ，伊就鳴笛攔查，該駕駛人不但沒有停下來，反而左轉（應
    係右轉）入大成路，伊就記下車牌號碼逕行舉發」、「伊當
    天並沒有照相，因為當時只有伊一人執勤，事情發生很突然
    ，伊來不及照相，伊當時也沒有追該駕駛人，因為伊在該路
    口控制交通號誌無法離開，所以就先記下車牌號碼；因為五
    福路與大禮街口距離五福路與大成路口，僅約100 至150 公
    尺，而當日天候晴朗，光線明亮，且當時五福路東西向均是
    紅燈，所有車輛都靜止，只有該部闖紅燈之機車行駛，加上
    伊的視力為1.0 ，沒有近視，所以伊可以看得很清楚，伊確
    信伊所記下的車牌號碼沒有錯誤。」、「伊當天看到該駕駛
    人闖紅燈時，伊就鳴笛並搖動指揮棒示意該駕駛人停車，伊
    可以確信該駕駛人有聽到鳴笛，因為該駕駛人有回過頭來看
    伊。」等語明確（見原審卷第19至22頁參照）。證人董冠宏
    雖為本件舉發員警，惟其到庭所陳述之上開舉發經過，經查
    尚無違反經驗或論理法則之處，且遍查本件卷存證據資料，
    亦無任何積極證據足以證明證人董冠宏所述為虛偽，亦無足
    可顯信證人董冠宏陳述不可採之品性證據或前科證據存在，
    自不得僅因證人董冠宏為本件開單舉發抗告人之員警，即遽
    予否認其上開證述之可信性；況證人董冠宏與抗告人間素昧
    平生，並無仇隙，而警員執行公務時，本身即受有行政懲處
    責任之監督，且其到庭具結作證，更係以刑事責任擔保其證
    言之真實性；從而，證人董冠宏之上揭結詞，應堪採信確屬
    事實。另衡酌證人董冠宏於舉發本件交通違規事件時，其所
    站立之位置、目睹之距離、取締之動機、當時之視力及注意
    力、當日天候燈光視線等節，佐以抗告人亦自承上開時間該
    部機車確在高雄等語，益證證人董冠宏於舉發本件交通違規
    時，並無辨識或記憶車號錯誤之情形。雖抗告人一再辯稱其
    於上開時間並未騎車行經上述地點云云，然抗告人既自承機
    車並無失竊情形，是當日騎乘該機車行經上開地點之人，如
    非抗告人本人，亦必係經其同意使用該車之人，抗告人理應
    知悉其確實身份，惟抗告人於收受舉發通知單向原處分機關
    申訴時，並未表明係第三人使用其機車並將該違規駕駛人之
    姓名、身分證統一編號及住址告知原處分機關，以供原處分
    機關另依法處罰該違規駕駛人。揆諸上揭違反道路交通管理
    事件統一裁罰基準及處理細則第24條、道路交通管理處罰條
    例第85條第3 項規定，自屬可歸責於抗告人，是以原處分機
    關乃處罰該機車所有人即抗告人，於法並無不合。
  (四)末查，交通警員開單舉發違反道路交通管理處罰條例違規事
    實，本質上為行政處分，係公務員基於職務上公權力，依法
    就特定之具體事件所為具公法上效果之單方行政行為，倘公
    務員一切行政執法行為均須留存科學儀器證據方得取締不法
    ，則國家行政執法勢必窒礙難行，考量當場攔檢取締之交通
    違規案件，有其突發性、臨時性及急迫性，自難以苛責警員
    必以科學儀器照相存證始得舉發。故受處分人若無法就執勤
    警員之舉發有誤而提出相關證據以供調查，復無任何證據足
    資證明警員有捏造事實違法取締情事，則執勤警員本其維護
    交通秩序及安全之職責所為之舉發，自應受到合法、正確之
    推定。本件執行取締員警當時正執行交通指揮職務，抗告人
    所有之機車闖紅燈後，拒絕取締並轉入大成路，是如要求執
    行警員即為照相留存，依一般經驗法則判斷，應無可能，因
    而縱使當時尚有其他執行人員（替代役）在場，亦與之無涉
    。又本件違規之重點，係抗告人所有之機車有無闖越五福路
    與大禮街之街口紅燈，而證人董冠宏既已明確證稱：抗告人
    所有之機車係闖越五福路與大禮街口後，再沿五福路轉入大
    成街等情，亦即抗告人之機車應係右轉入大成街無誤，因而
    證人董冠宏於原審審證稱：『左轉』入大成街，固然有誤，
    但仍不影響基本事實之認定，是抗告人執此為辯，並不足以
    推翻違規之事實。本件事證明確，抗告人所有之上開機車確
    有於上揭時、地闖紅燈及拒絕停車接受稽查而逃逸之違規行
    為，均洵堪認定。
三、原審據此認定：抗告人所有之上開機車確有闖紅燈及拒絕停
    車接受稽查而逃逸之違規行為，而原處分機關依前揭道路交
    通管理處罰條例第53條、第60條第1 項、違反道路交通管理
    事件統一裁罰基準及處理細則第43條、第44條、第67條暨違
    反道路交通管理事件統一裁罰標準表之規定，各裁處異議人
    罰鍰1,800 元、3,000 元，並無違誤。並敘明汽車駕駛人，
    違反同條例第60條第1 項及第53條之規定者，除依原條款處
    罰鍰外，並應各予以記違規點數1 點及3 點，道路交通管理
    處罰條例第63條第1 項第3 款、第1 款分別定有明文；是原
    處分機關既認定本件抗告人係違反同條例第53條第1 項及第
    60條第1 項之規定，則除處上開罰鍰外，自應併予記違規點
    數1 點及3 點，惟原裁決處分漏未處罰，於法自有未合，且
    上開記點之處罰，係屬強制規定，無從減免。是本件抗告人
    之異議雖無理由，惟原處分既有上開瑕疵，仍屬無可維持，
    因而將原處分均撤銷，並仍以受處分人有違反道路交通管理
    處罰條例第53條第1 項及第60條第1 項之行為，應依同條例
    第63條第1 項第3 款、第1 款及違反道路交通管理事件統一
    裁罰基準及處理細則所訂之違反道路交通管理事件統一裁罰
    基準表等規定，裁處抗告人分別為1,800 元、3,000 元之罰
    鍰，並再分別記違規點數3 點及1 點。其認事用法，核無不
    合，裁處亦稱允當。抗告人提起抗告指稱原裁定不當，為無
    理由，應予駁回。
據上論結，應依道路交通案件處理辦法第26條，刑事訴訟法第41
2 條，裁定如主文。
中    華    民    國    96    年    8     月    17    日
                  刑事第四庭    審判長法  官  蕭權閔
                                      法  官  林水城
                                      法  官  吳進寶
以上正本證明與原本無異。
不得再抗告。
中    華    民    國    96    年    8     月    17    日
                                      書記官  林佳蓉
